【裁判字號】    94,上訴,826
【裁判日期】    950413
【裁判案由】    違反貪污治罪條例等
【裁判全文】
臺灣高等法院臺南分院刑事判決         94年度上訴字第826號
上  訴  人
即  被  告  丙○○
選任辯護人  裘佩恩律師
            李合法律師
            趙培皓律師
上  訴  人
即  被  告  乙○○
選任辯護人  林富村律師
上列上訴人因違反貪污治罪條例等案件，不服臺灣臺南地方法院
93 年度訴字第656號中華民國94年6月27日第一審判決（起訴案
號：臺灣臺南地方法院檢察署92年度偵字第12485號、93年度偵
字第1103號、第2237號、第4419號、93年度偵緝字第106號），
提起上訴，本院判決如下：
    主  文
原判決關於丙○○、乙○○利用職務上之機會詐取財物及行使公
文書不實登載暨定執行刑部分均撤銷。
丙○○共同依據法令從事公務之人員，利用職務上之機會，詐取
財物，未遂，處有期徒刑柒年，褫奪公權柒年。扣案之大麻植株
參仟參佰貳拾株均沒收。
乙○○共同依據法令從事公務之人員，利用職務上之機會，詐取
財物，未遂，處有期徒刑陸年，褫奪公權陸年。扣案之大麻植株
參仟參佰貳拾株均沒收。
    事  實
一、丙○○係臺南市警察局第三分局刑事組小隊長，乙○○係內
    政部警政署刑事警察局（下稱刑事警察局）偵八隊警正偵查
    員，其二人均為依據法令從事公務之人員，負有偵辦犯罪之
    義務；丁○○（綽號阿達、達哥或大頭等、業經原審法院判
    處有期徒刑三年，提起上訴後撤回上訴而確定）則與丙○○
    、羅卓文（另案審理中）均係高雄縣美濃鎮之同鄉，平日其
    三人雖彼此認識，惟丁○○與羅卓文二人間尚非熟識，而丙○○則與丁○○交情深厚。丙○○並自民國（下同）九十二
    年五月中旬起，將其位在臺南市○○街十八號住處之一間房
    間免費供丁○○借住。
二、緣丁○○與羅卓文二人明知大麻種子，係懲治走私條例管制
    物品項目及其數額甲項第四點所管制進出口之物品，竟仍共
    同基於違反懲治走私條例之犯意聯絡（丁○○則基於概括犯
    意），先於九十二年（起訴書誤載為九十一年）八月二十九
    日共同前往泰國洽談購買大麻種子之事宜後返國，復於同年
    九月二十七日，再度一起搭機前往泰國購買大麻種子，並於
    同年九月三十日，共同將在泰國以折合約新台幣（下同）三
    、四千元所購得之約一萬多粒大麻種子私運返台，並由羅卓
    文負責將上開大麻種子放置在茶葉罐內後，與行李放在一起
    ，自高雄小港機場攜帶入關得逞後，丁○○即先行離去，大
    麻種子則由羅卓文負責保管（羅卓文所攜帶之大麻種子處理
    情形另案審理中），羅卓文並於返國數日後，交付部分大麻
    種子予丁○○，丁○○即將羅卓文所交付之大麻種子攜至臺
    南縣南化鄉某處農地，放入培養皿內栽種；翌日，羅卓文旋
    將上開裝有大麻種子之培養皿搬運至臺南縣學甲鎮交付予吳
    豐裕（吳豐裕涉嫌違反毒品危害防制條例案件部分，現由臺
    灣高雄地方法院審理中），並因向行政院海岸巡防署海洋巡
    防總局（支援海岸巡防署情報處）專員徐千祥（丙○○之胞
    兄，另案審理中）檢舉而查獲吳豐裕栽種大麻，並先獲得十
    萬元之檢舉獎金，羅卓文即將其中一半（即五萬元）交付予
    丁○○分紅。此時，丁○○即知悉可藉由取得大麻種子，將
    種子交由他人栽種成大麻株後，再向警方檢舉配合查獲，以
    賺取每株七百元之秘密證人檢舉獎金之方式獲利，丁○○並
    乘回丙○○住處時，將其計畫告知丙○○。
三、丁○○於九十二年十月二十一日，再度隻身搭機前往泰國，
    以泰銖約六、七千元購得約一萬餘顆之大麻種子後，復承前
    違反懲治走私條例之概括犯意，於同年月二十八日，將上開
    購得之大麻種子自高雄小港機場私運返台，並由丙○○親自
    駕車前往接機搭載其回臺南，途中丁○○明確告知丙○○其
    本人已將大麻種子攜回臺灣之事宜。丙○○與丁○○遂共同
    基於意圖為自己不法之所有，以利用丙○○職務上得以查緝
    犯罪之機會，以詐取檢舉獎金及破案獎金之犯意聯絡，計劃
    先由丁○○以其自泰國所購得之大麻種子，交付予其他人栽
    種大量大麻種子成株後，再由丁○○以秘密證人身份出面檢
    舉他人種植大麻，復由丙○○受理後安排配合與其他警察機
    關一併查緝後，以領取巨額之秘密證人檢舉獎金之計劃。而
    丙○○因與任職於刑事警察局之警正偵查員乙○○為舊識，
    即於九十二年十月二十九日下午某時，邀集乙○○至臺南市
    ○○路○段二七一號一樓「我孫子」咖啡廳內，告知前揭由
    丁○○已自泰國攜回萬餘顆大麻種子，欲找尋他人栽種大麻
    成株後，再由乙○○加以緝獲之犯罪計畫，乙○○因刑事警
    察局南部打擊犯罪中心甫成立，想藉此獲取極佳之查獲績效
    ，遂與丙○○共同基於意圖為自己不法所有，利用職務上之
    機會詐取財物之犯意聯絡，允諾同意出面參與查緝偵辦丁○○另行找人栽種大麻種子之行為，丙○○旋當場以電話連絡
    丁○○到場並介紹其與乙○○認識，當面交換意見，丁○○
    則要求查獲後應先給予一半之檢舉獎金，經乙○○允諾稱：
    會先以簽呈嘗試，如未獲准，其願意先墊付十萬元等語，乙○○並當場告訴丁○○於栽種時務必小心等語，其三人於當
    場確定上開計畫後，數日後遂由乙○○帶同丁○○至刑事警
    察局南部打擊犯罪中心暫設在岡山保安警察第五總隊內隊部
    之辦公室（以下簡稱岡山隊部），對丁○○製作秘密證人檢
    舉筆錄，以便事後得據以請領檢舉及查緝獎金。
四、九十二年十月二十九日晚上某時，丁○○即以三十萬元之代
    價，向其牌友簡啟仲（業經原審法院判決無罪確定）稱可共
    同種植大麻種子成株後，加以販售牟取暴利，利誘簡啟仲與
    其共同栽種大麻，簡啟仲原不為所動，經丁○○再三游說，
    簡啟仲因先前已積欠高達上千萬之賭債，經不起高額對價之
    誘惑而加以允諾後，簡啟仲復另以五萬元之代價，僱佣知情
    之劉清和（業經原審法院判決無罪確定），由簡啟仲與劉清
    和二人，自九十二年十一月初某日起，將丁○○所交付約一
    萬多顆大麻種子，共同栽種在臺南縣左鎮鄉楠仔埔之香蕉園
    處。至同年十一月十二日前後，丁○○並帶同丙○○、乙○○二人至左鎮地區實地勘查簡啟仲與劉清和所栽種大麻之情
    形，確定已栽種有上千株大麻幼苗後，復於同年十一月十七
    日下午，由丁○○至現場見上千株大麻植株確已大致生長完
    成，旋以其所有之0000000000號行動電話與乙○○連絡，以安排查緝之事宜，丁○○並以上開電話通知簡啟
    仲及劉清和，告以當日晚上要出貨，請其二人要至現場搬貨
    ，乙○○則報請其組長調派人手於當日下午六時許，即先至
    臺南縣左鎮鄉楠仔埔香蕉園現場附近埋伏，並由丁○○隨時
    配合乙○○告知簡啟仲、劉清和之行蹤。嗣於當日晚上十時
    許，由在場埋伏之刑事局偵八隊與臺南縣警局新化分局，當
    場查獲簡啟仲、劉清和至現場照顧大麻，並起出大麻種植盆
    一百三十一盒及大麻樹約一千五百株。乙○○並於九十二年
    十一月十八日至九十二年十一月二十二日間之某日（起訴書
    誤載為九十二年十一月二十四日），依其與丁○○之約定，
    在臺南市警察局第三分局內，交付十萬元予丙○○後當面轉
    交給丁○○，作為檢舉獎金之前金。
五、丙○○於九十三年一月間，因臺灣台南地方法院檢察署承辦
    上開案件之檢察官要求乙○○提供查獲簡啟仲栽種大麻一案
    之秘密證人檢舉筆錄及年籍對照表，丙○○、乙○○二人為
    防範丁○○因上開檢舉筆錄而身分曝光，會導致渠等犯罪事
    實敗露，並為遂行其前利用職務上之機會詐取檢舉及查緝獎
    金犯意之目的，遂由丙○○找其線民王俊安（另案經簡易判
    決處刑確定）充當匿名檢舉人Ａ１，重新再製作一份內容虛
    偽不實的檢舉筆錄。丙○○、乙○○並共同基於毀損公務員
    職務上掌管公文書之犯意聯絡，於九十三年一月七、八日間
    ，由丙○○親自至乙○○岡山的隊部交付上開偽造王俊安之
    檢舉筆錄及年籍對照表予乙○○之際，丙○○要求乙○○務
    必將上開丁○○秘密證人之檢舉筆錄予以銷毀，否則渠等有
    曝光之虞，乙○○當日收到上開王俊安之Ａ１檢舉筆錄及年
    籍對照表後，即當著丙○○面前，將上開丁○○檢舉筆錄及
    年籍對照表以碎紙機加以銷毀，乙○○始於九十三年一月十
    四日下午，將上開偽造之檢舉人Ａ１（王俊安）檢舉筆錄及
    年籍對照表交付予檢察官而行使。嗣經檢察官發現有異而開
    始追查此案件，並因而查獲上開案情。且因上開查獲大麻株
    之送驗結果尚未出爐，依規定尚無法申請破案及檢舉獎金，
    即為檢察官查獲上情，致丁○○、丙○○及乙○○詐取獎金
    部分始未能得逞。
二、案經臺灣臺南地方法院檢察署檢察官自動檢舉偵查起訴。
    理  由
甲、有罪部分：
壹、證據能力方面
一、按被告以外之人於審判外之言詞或書面陳述，除法律有規定
    者外，不得作為證據。刑事訴訟法第一百五十九條第一項定
    有明文。本件檢察事務官對被告丁○○所為之訊問筆錄，對
    其餘同案被告而言，乃被告以外之人於審判外之言詞陳述，
    依上開規定，無證據能力，不得作為證據。
二、次按證人、鑑定人依法應具結而未具結者，其證言或鑑定意
    見，不得作為證據。刑事訴訟法第一百五十八條之三定有明
    文。本件證人王俊安、丁○○二人於檢察官偵訊時，而分別
    於九十三年一月十五日、九十三年二月十九日具結後作證，
    故證人王俊安、丁○○於上開具結後所為證詞均有證據能力
    。反之，證人王俊安、丁○○在具結前所為不利於其他被告
    之偵訊筆錄，依上開規定不得作為證據。至於乙○○於偵查
    過程中所為供述均未經具結，故其供述對同案被告丙○○均
    無證據能力。至被告丙○○之辯護人辯護意旨稱：丁○○於
    偵查中雖經具結，惟係受誘導訊問，及偵訊過程中偵辦人員
    播放丁○○女友與羅卓文衣冠不整同睡一床之錄影紀錄，以
    刺激羈押中之丁○○陳述不利於自己或其他被告之證言，應
    係以不正之方法取得之證言，應無證據能力云云，惟查同案
    被告丁○○於九十三年二月十八日在檢察官偵訊時即對於犯
    罪事實自白不諱，且稱並無受到該署檢察事務官之刑求恐嚇
    或以其他條件交換云云（見九十三年度偵緝字第一０六號卷
    第一五八頁），復於九十三年二月十九日檢察官偵訊時結證
    所為陳述實在，並向檢察官表示希望減輕被告丙○○之刑度
    ，且同案被告嗣於原審審理中亦為相當一致之供述，此外，
    並無任何事證足以證明同案被告丁○○確係有上述受不正之
    方法取供之事實，又無顯有不可信之情況，被告之辯護人上
    述主張同案被告丁○○於偵查中所為之陳述無證據能力云云
    ，不足採信。
三、測謊鑑定，係依一般人若下意識刻意隱瞞事實真相時，會產
    生微妙之心理變化，例如：憂慮、緊張、恐懼、不安等現象
    ，而因身體內部之心理變化，身體外部之生理狀況亦隨之變
    化，例如：呼吸急促、血液循環加速、心跳加快、聲音降低
    、大量流汗等異常現象，惟表現在外之生理變化，往往不易
    由肉眼觀察，乃由測謊員對受測者提問與待證事實相關之問
    題，藉由科學儀器（測謊機）紀錄受測者對各個質問所產生
    細微之生理變化，加以分析受測者是否下意識刻意隱瞞事實
    真相，並判定其供述是否真實；測謊機本身並不能直接對受
    測者之供述產生正確與否之訊號，而係測謊員依其專業之學
    識及經驗，就測謊紀錄，予以客觀之分析解讀，至於測謊鑑
    定究竟有無證據能力，刑事訴訟法並無明文規定，惟實務上
    ，送鑑單位依刑事訴訟法第二０八條第一項規定，囑託法務
    部調查局或內政部警政署刑事警察局為測謊檢查，受囑託機
    關就檢查結果，以該機關名義函覆原囑託之送鑑單位，該測
    謊檢查結果之書面報告，即係受囑託機關之鑑定報告，該機
    關之鑑定報告，形式上若符合測謊基本程式要件，包括：(
    一)經受測人同意配合，並已告知得拒絕受測，以減輕受測
    者不必要之壓力。(二)測謊員須經良好之專業訓練與相當之
    經驗。(三)測謊儀器品質良好且運作正常。(四)受測人身心
    及意識狀態正常。(五)測謊環境良好，無不當之外力干擾等
    要件，即賦予證據能力，非謂機關之鑑定報告書當然有證據
    能力；具上述形式之證據能力者，始予以實質之價值判斷，
    必符合待證事實需求者，始有證明力；刑事訴訟法就證據之
    證明力，採自由心證主義，由法院本於確信自由判斷，惟法
    院之自由判斷，亦非漫無限制，仍不得違背經驗法則及論理
    法則；測謊檢查之受測者可能因人格特性或對於測謊質問之
    問題無法真正瞭解，致出現不應有之情緒波動反應，此時若
    過於相信測謊結果，反而有害於正當之事實認定，又測謊檢
    查之時間過遲，攸關受測者情緒得否平復，與鑑定之精確性
    非無影響，此時間因素，事實審法院於取捨時不得不予考量
    ；惟一般而言，受測者否認犯罪之供述呈現不實之情緒波動
    反應，不得採為有罪判決之唯一證據，若受測者否認犯罪之
    供述並無不實之情緒波動反應，又無其他積極證據證明其被
    訴之犯罪事實，自得採為有利於受測者之認定；復按刑事訴
    訟法第二百零六條第一項規定：「鑑定之經過及其結果，應
    命鑑定人以言詞或書面報告」，又法院或檢察官囑託相當之
    機關鑑定，準用第二百零六條第一項之規定，同法第二百零
    八條亦有明文規定；是鑑定報告書之內容應包括鑑定經過及
    其結果，法院囑託鑑定機關為測謊檢查時，受囑託之鑑定機
    關不應僅將鑑定結果函覆，並應將鑑定經過一併載明於測謊
    之鑑定報告書中，若鑑定報告書僅簡略記載檢查結果而未載
    明檢查經過，既與法定記載要件不符，法院自應命受囑託機
    關補正，必要時並得通知實施鑑定之人以言詞報告或說明，
    否則，此種欠缺法定要件之鑑定報告不具備證據資格，自無
    證據能力可言，最高法院九十二年度台上字第二二八二號判
    決意旨參照（最高法院九十三年度台上字第一八六五號判決
    意旨同此見解），查上訴人即被告乙○○、丙○○雖以渠二
    人實施測謊前身心狀態不佳、睡眠不足為理由，主張本案之
    測謊鑑定無證據能力。然查，本件測謊係檢察官經上開被告
    丙○○、乙○○同意施測後，依刑事訴訟法第二百零八條規
    定，囑託法務部調查局實施測謊，而測謊員有專業訓練及相
    當經驗，測謊儀器品質良好、運作正常，鑑定過程亦載明於
    測謊鑑定報告中，此有鑑定報告在卷可稽，故本件測謊形式
    上符合測謊基本程式要件。且被告乙○○、丙○○於施測前
    接受身心狀況調查時，被告丙○○自陳罹患高血壓、痛風、
    尿酸等，且測前睡眠時間約為三至四小時，被告乙○○測前
    睡眠時間為二至三小時，惟被告丙○○、乙○○均有簽署測
    謊同意書，且被告丙○○、乙○○受測時外觀無異狀、無服
    食藥物，測試生理反應圖均為可研判之有效圖形，顯示被告
    丙○○、乙○○受測時之生理狀況均能獲致有效之測試反應
    ，符合測謊條件。此有法務部調查局第六處南部通訊中心九
    十四年五月十一日函（見原審卷二第三三頁）、九十四年十
    月二十五日函各一件在卷可參（見本院上訴卷一第一一九頁
    ），而證人即對被告丙○○、乙○○實施測謊鑑定程序之人
    甲○○亦到庭對本件測謊之經過及符合測謊基本程式要件等
    情結證明確（見本院上訴卷二第三四頁至第三六頁），則被
    告丙○○、乙○○之上開測謊報告應有證據能力。
貳、認定犯罪事實所憑證據及理由
一、關於上訴人即被告丙○○部分：
（一）訊據上訴人即被告丙○○固承認任職臺南市警察局第三分
      局刑事組小隊長，並於九十二年十月二十八日駕車至高雄
      小港機場搭載丁○○，復於九十二年十一月初與乙○○、
      丁○○在上址「我孫子」咖啡廳見面，亦於九十二年十一
      月十二日前後至上址左鎮鄉楠仔埔簡啟仲裁種大麻處勘查
      ，並在臺南市警察局第三分局值班室走道交付乙○○所交
      十萬元予丁○○，再於九十二年十一月間在上址第三分局
      內製作由王俊安（化名為A１）為檢舉人筆錄之公文書，
      並將檢舉人筆錄及A１秘密證人年籍對照表之公文書交給
      乙○○，然矢口否認有毀棄公文書、行使公文書登載不實
      及公務員利用職務上之機會詐取財物之犯行，辯稱：「丁○○的檢舉筆錄係乙○○製作的，也是乙○○在保管，乙○○的官階又比我大，我怎可能會叫長官作違法銷毀公文
      書的事，而且乙○○也不會照我的話作，所以銷毀丁○○
      筆錄之事與我無關，王俊安的檢舉筆錄也是因為丁○○怕
      曝光，且我也不知道丁○○有涉案，才聽信丁○○的話，
      由丁○○叫王俊安來找我作檢舉人筆錄，我沒有偽造公文
      書之故意，另外我對於丁○○走私大麻種子，再找人栽種
      後，報警查緝以詐領檢舉獎金之事完全不知情，所以檢察
      官起訴我涉及貪污是不實在的。」云云，被告之辯護人辯
      護意旨稱：「被告並未參與本案查緝工作，被告確無可能
      取得財物，核與貪污治罪條例第五條第一項第二款規定構
      成要件不同，亦不能以被告與乙○○、丁○○在『我孫子
      咖啡廳』談論檢舉大麻事宜，並製王俊安之秘密證人檢舉
      筆錄，遽為被告有罪之認定。」；「被告製作內容不實之
      秘密證人A１之檢舉筆錄，係為遂行其整體犯罪之部分行
      為，兩者間有方法結果之牽連關係，應與所犯詐取財物犯
      行，從一重處斷」。經查：
（１）丁○○於偵查及原審審理中均結證稱：「丙○○自始即知
      伊走私大麻種子進口並找人栽種，且找來乙○○與伊共同
      謀議企圖詐領檢舉及破案獎金。」等語，其於偵查中證稱
      ：「（問：你怎麼知道羅卓文以此方式〈即走私大麻種子
      後找人栽種再向警方檢舉〉賺錢？）是他（即羅卓文）跟
      丙○○說，丙○○再告訴我，我再去問他，（問：為何想
      把事實說出來？）因當時我想幫丙○○擔起來，後來檢察
      官來看守所訊問時我知道我擔不起來，我就有點想說，後
      來看到羅卓文的照片，我就決定說出來了」（詳九十三年
      度偵緝字第一０六號第二卷第四頁）；「我九十二年十月
      二十八日入境時就將大麻種子夾帶入境，我有請丙○○來
      高雄機場載我，在車上我有告訴丙○○帶大麻種子入境之
      事，我當時有告訴他，我會自己找人種植」（詳九十三年
      度偵緝字第一０六號第二卷第八十三頁）；「他（指丙○○）和乙○○都知道」等語（詳九十三年度偵緝字第一０
      六號第二卷第七十三頁），於原審審理時，丁○○復以證
      人身分證稱：「九十二年十一月初，有跟丙○○、乙○○
      在我孫子咖啡廳見面，但確實時間忘記了，當時談話內容
      是檢舉有人種植大麻，我有說（大麻）種子是我提供的，
      也有說我要找人來種大麻，查獲前我跟乙○○、丙○○各
      去（種植大麻）現場一次，有看到大麻生長景象，（問：
      乙○○在何時、何地知道大麻種子是你提供的？）是在岡
      山隊部或者我孫子（咖啡廳）我忘記了，好像兩個地方都
      有講到，（問：你說到大麻種子是你提供的這件事，丙○○是否在場？）應該在場，（問：是否在我孫子講的？）
      應該是，（問：丙○○事前是否知道大麻種子是你提供的
      ？）我有跟他說過，是我從國外帶大麻（種子）回國他去
      機場接我的時候，在車上的時候，案發前我有告訴丙○○
      ，簡啟仲及劉清和是我找來種大麻的，（問：你與乙○○
      說明大麻的由來及打算找人種植之前，丙○○已經先知道
      ？）是的，丙○○知道我檢舉是要賺檢舉獎金，我知道我
      今天上、下午證詞不一樣，今日下午（即上開證詞）以及
      在偵查中之陳述才是真的，．．（問：在你、丙○○、乙○○的通聯紀錄裡，九十二年十月二十九日下午五、六時
      ，你們三人的基地台位置都是在友愛街三六三號，是否那
      天那個時間就是在我孫子碰面？）我忘記了，（問：是否
      在坐飛機回來的隔天到我孫子見面？）是」等語（詳原審
      九十四年五月二十三日下午二時三十分以後之審判筆錄）
      ，依丁○○之證詞，被告丙○○自九十二年十月二十八日
      至高雄接機時，已知丁○○自泰國走私大麻種子回臺灣。
      另丁○○在「我孫子咖啡廳」與丙○○、乙○○見面時，
      亦明確告知大麻種子是伊所有，伊要找人來栽種，再由警
      方查緝，以便伊可領取檢舉獎金。
（２）按丁○○九十二年十月二十八日自泰國返國時，係丙○○
      開車前往接機，業據丙○○供認無誤，而丁○○與丙○○
      、乙○○曾在「我孫子咖啡廳」一起見面談論檢舉有人栽
      種大麻之事，為三人一致之陳述，且之後丁○○即到岡山
      隊部找乙○○製作檢舉人筆錄，此亦為同案被告丁○○及
      乙○○不爭之事項，另參酌丁○○、丙○○、乙○○三人
      行動電話之通聯紀錄，在九十二年十月二十九日下午五、
      六時許，三人的基地台位置的確都是在友愛街三六三號，
      此有三人通聯紀錄附卷可參（詳九十二年度偵字第一二四
      八五號卷第七十二頁、九十三年度偵字第一一０三號卷第
      一百七十五頁及九十三年度他字第二六六號卷第三十二頁
      ），足證上開被告三人於丁○○走私大麻種子進口之翌日
      即在「我孫子咖啡廳」見面，且當晚丁○○即與簡啟仲見
      面，此為丁○○供承之事，亦有渠二人通聯紀錄及基地台
      位置可資佐證（詳九十二年度偵字第一二四八五號第一卷
      第六十一頁及第七十二頁），按丁○○如非已和丙○○事
      先商定找人種植大麻再查緝之事，丙○○應不會約乙○○
      與丁○○見面，而渠等三人如未談妥，丁○○亦不致於當
      晚就開始約簡啟仲談種植大麻之事，凡此均足以佐證丙○○早在丁○○九十二年十月二十八日搭機返國時，應已知
      悉丁○○持有大麻種子並準備找人種植之事。況且，丙○○與丁○○均為美濃鎮人，二人自國中起即已認識，交情
      深厚，丙○○並無償讓丁○○借住於伊住處，此為二人不
      爭之事實，故丁○○絕無誣陷丙○○之可能。另同案被告
      丁○○供承走私大麻種子進口，再找人栽種後，即向警方
      檢舉以圖詐領檢舉獎金，已詳如前述，丁○○如自始供稱
      ：「本案係伊一人所為，被告丙○○與乙○○均不知情。
      」云云，所面臨者可能為刑責較輕之刑法詐欺罪，反之其
      證稱具司法警察身分之丙○○、乙○○二人知情，則可能
      會因此而共犯刑責相當嚴重之貪污治罪條例罪，此種差別
      在丁○○經檢察官起訴，且其已有選任辯護律師情形下，
      應知之甚詳，然其仍願意在原審審理中以證人身分證實丙○○、乙○○二人知情，其證詞之真實性，應無庸置疑。
（３）此外，被告丙○○製作不實之王俊安檢舉筆錄，為其所自
      承，而在此之前，丁○○已至岡山隊部找乙○○製作完成
      檢舉人筆錄，且丙○○亦知情，此為丁○○及乙○○相符
      之證述，如丙○○與丁○○間關於共同詐領檢舉、破案獎
      金部分，無共同謀議，以丙○○身為偵防犯罪之警務人員
      ，豈會僅因丁○○聲稱不願曝光，即甘冒觸法而另行製作
      偽造之檢舉人筆錄？故其中顯然另有原因。按丙○○明知
      乙○○曾為丁○○製作檢舉人筆錄，此由被告丙○○於原
      審審理中作證時稱「乙○○跟我說檢察官要Ａ１對照表（
      即檢舉人年籍對照表），但乙○○當時並沒有（對丁○○
      ）作對照表，所以要求我給丁○○補簽名（簽對照表）。
      」等語（詳原審九十四年五月二十三日審判筆錄第八十七
      頁），可以證實，則本案既然已有丁○○之檢舉人筆錄，
      檢舉人之身分業已確定，豈會因檢舉人不願曝光，而另找
      他人冒充檢舉人之理？且證人乙○○亦於原審審理中結證
      稱：「（問：丙○○有無明白的拜託你，要銷毀丁○○的
      檢舉人筆錄及年籍對照表？）有的，是在我岡山隊部」等
      語（詳原審九十四年五月二十三日審判筆錄第九十四頁）
      ，足證被告丙○○確有涉案其中，因怕丁○○身分曝光會
      連累伊，才會要求乙○○銷毀已製作完成之公文書。再者
      ，丙○○係對證人王俊安製作另一位檢舉人筆錄，此為其
      所自認，而證人王俊安於偵查中結證稱：「丙○○有找我
      去作筆錄，內容是丙○○寫完之後叫我簽的，內容都是丙○○編寫的，（問：如何製作筆錄？）我就坐在丙○○對
      面，他自己寫一寫就叫我簽名，這期間都沒有問我話，就
      叫我在Ａ１上面蓋手印」等語（詳九十三年度他字第二六
      六號卷第一百零二頁），依證人王俊安之證詞，該份不實
      檢舉筆錄之內容均為丙○○自行製作，如丙○○未曾與丁○○、乙○○共同商議、策劃栽種大麻及查緝過程，其自
      然不知內情及細節，丙○○又如何能夠自己完成王俊安之
      檢舉人筆錄？故證人丁○○證稱丙○○事先知情，並與伊
      及乙○○一起在「我孫子咖啡廳」商量本案之過程，誠屬
      信而有徵，確實可信至明。
（二）綜上所述，被告丙○○供認製作不實之王俊安檢舉筆錄，
      並交給乙○○轉交檢察官，目的是要將該不實檢舉筆錄充
      作檢舉人筆錄部分，與乙○○之證詞相符，並有該不實筆
      錄附於九十三年度他字第二六六號卷第九十九頁可按，該
      部分係屬實情，自可採信，其否認共同謀議找人栽種大麻
      再予查緝部分，乃圖避刑責飾卸之詞，無可採信，其涉案
      部分亦事證明確，可以認定。
三、關於被告乙○○部分：
（一）訊據上訴人即被告乙○○供承銷毀原已丁○○檢舉筆錄，
      然矢口否認有行使不實檢舉人筆錄公文書犯意，及公務員
      利用職務上詐取財物犯行，辯稱：「伊並無共同意圖為自
      己不法之所有，且銷燬丁○○之檢舉筆錄尚未完成，亦非
      明知王俊安檢舉筆係不實之公文書而行使，丙○○交給我
      王俊安的檢舉筆錄及年籍對照表時，係以紙袋彌封，我並
      不知道該份檢舉人係王俊安，我仍然以為檢舉人是丁○○
      ，所以雖然該份筆錄內容不實，但我並無行使不實公文書
      之犯意，另外我雖然知道丁○○檢舉他人種植大麻，但不
      知大麻種子是羅達提供的，且委託他人種植再進而檢舉，
      我並未與丁○○、丙○○共謀詐領獎金」云云。經查：
（１）丁○○於偵查及原審審理中已結證指稱：在我孫子咖啡廳
      會面時已明確告知乙○○關於大麻種子來源、栽種大麻種
      子目的及討論查緝方式等情，此有上述偵訊筆錄及審理筆
      錄在卷可按，且丁○○之證詞確屬真實並無疑義，亦已詳
      述如前，被告乙○○亦自承確有和丁○○、丙○○在該處
      咖啡廳碰面，且之後丁○○即至岡山隊部找乙○○製作檢
      舉人筆錄。
（２）按公文書係謂公務員職務上製作之文書，故而公文書之要
      件在於製作主體是否為公務員及是否本於職權而製作而言
      ，而公文書之製作形式係依據法令或公法上之習慣在所不
      問，惟應符合一定之程式，始生公文書之效力。查被告乙○○於偵查供述：「（那份筆錄丁○○有沒有簽名？）丁○○沒有簽名，只有蓋指印，是以『A1』一般檢舉人的筆
      錄為之。」、「（有沒有對照表？）因那時剛搬到岡山去
      ，隊內沒有對照表，所以才請丙○○代為製作對照表，事
      後丙○○有拿對照表給我，讓我附卷，讓我附在丁○○的
      檢舉筆錄中。」（見九十三年度偵字第二二三七號偵查卷
      第五九頁）、於原審審理時亦供述：「（為何要銷毀丁○○的筆錄？）「因為線報是丙○○提供的，他本來說丁○○這份筆錄不要用，因為檢舉人會曝光，讓本案變成沒有
      檢舉人，我說沒有檢舉人不能聲請檢舉獎金，我說讓他自
      己決定，後來丙○○說線報是他們的，他們要自己做檢舉
      人筆錄，我同意。」、「（丙○○有無明白的拜託你，要
      銷毀丁○○的檢舉人筆錄、年籍對照表？）有的。是在我
      岡山隊部。」、「（十萬元事先預付給他的檢舉獎金或是
      你的破案獎金付給他？）是我先預付他檢舉獎金，將來要
      扣回。」、「（丁○○的A1對照表何人製作的？）丙○○
      。」、「（你把丁○○的檢舉筆錄和對照表一起銷毀？）
      是的。」、「（當時新的對照表丙○○交給你了？）丙○○把新的對照表交給我，我才銷毀舊的。」、「（是否承
      認銷毀公文書？）承認。」等語（見原審卷二第頁一二四
      頁至一三三頁），應認被告基於偵辦刑事案件之職務，對
      於證人羅達人之檢舉筆錄係依一般製作秘密證人檢舉筆錄
      之一定程式而製作，應具有公文書之效力，被告乙○○辯
      稱丁○○之檢舉筆錄尚未完成，實不足採。又查證人丙○○嗣於原審審理中結證稱：「我把王俊安的檢舉筆錄及年
      籍對照表同時交給乙○○，我有告訴他（乙○○）是新的
      Ａ１檢舉筆錄，乙○○知道新的Ａ１不是實際檢舉人，因
      為我有告訴他實際的檢舉人是丁○○，拿新的Ａ１資料給
      乙○○，是要讓他交給檢察官。」等語（詳原審九十四年
      五月二十三日審判筆錄第六十六頁至第六十七頁），按在
      此之前，丁○○已至岡山隊部找乙○○製作完成檢舉人筆
      錄，此有丁○○及乙○○相符之證述，如乙○○不知丁○○教唆簡啟仲、劉清和種植大麻，事後再報警查獲一事，
      當檢察官指示其提出檢舉人筆錄時，其直接將丁○○之檢
      舉人筆錄交給檢察官即可，何須與丙○○、丁○○商議，
      再由丙○○對王俊安製作不實之Ａ１檢舉筆錄，並由乙○○交給檢察官，顯見乙○○當時亦查覺不宜讓丁○○之身
      分曝光。又乙○○既認應補丁○○之檢舉人年籍對照表而
      已，亦應於委託丙○○補做丁○○年籍對照表後，再與先
      前製作之丁○○檢舉筆錄核對無誤，再加以彌封交給檢察
      官，何以全盤由丙○○製作一份新的檢舉人筆錄及年籍對
      照表之理？況乙○○不僅交付一份新的檢舉人筆錄，其亦
      自承將原先製作完成之丁○○檢舉人筆錄公文書以碎紙機
      銷毀，該部分已涉及毀壞公文書之重罪，乙○○時任刑事
      警察局警正偵查員，豈會不知利害關係，其與丙○○、丁○○間又無特殊情誼，仍甘冒違法而毀壞公文書，豈有可
      能僅因丙○○或丁○○要求之故？必然係因其已參與丁○○、丙○○之謀議，且發覺檢察官起疑，恐丁○○身分曝
      光，定會牽扯出丙○○與伊，為掩飾上開犯行，且為遂行
      先前詐取財物之犯意，而不得不為此銷毀原筆錄另行製作
      不實筆錄持以行使之事，以圖遮掩真相。
（３）丁○○與乙○○雖無交情，亦無仇隙，不致無端誣攀乙○○，又乙○○曾銷毀丁○○之筆錄，以免丁○○身分曝光
      ，照理丁○○對乙○○應心存感激，又豈會誣陷乙○○貪
      污之罪。況且丁○○供出乙○○知情及參與，只會使伊自
      己更不利，已如前述，故丁○○斷無誣指之虞，其證稱乙○○知情且共同謀議，亦足以說明何以乙○○事後願銷毀
      丁○○之筆錄而交付不實檢舉人筆錄予檢察官，故丁○○
      所為對乙○○不利之證述，均係實在，可以採信。
（４）再參諸本件查獲簡啟仲、劉清和種植大麻後，乙○○即於
      九十二年十一月十八日至同月二十二日間某日，在臺南市
      警察局第三分局內交付十萬元予丙○○，再由丙○○轉交
      給丁○○，此為三人一致之陳述（丁○○係九十二年十一
      月二十二日出境至泰國，九十二年十二月二日才返國，此
      有羅入出境資料附卷可憑〈詳九十三年度偵緝字第一０六
      號第一卷第四十一頁〉，丁○○於原審審理時又證稱在伊
      九十二年十一月二十二日出境前已收受該十萬元，故上開
      款項交付時間必為九十二年十一月十八日至同月二十二日
      間某日，起訴書認係九十二年十一月二十四日，惟當時丁○○已出境，故上開期日應係誤載），依正常程序，應待
      警政機關核發檢舉獎金後，再由檢舉人請領檢舉獎金，乙○○不依正常程序行事，卻先行墊付十萬元給丁○○，已
      有可疑。而本件事後呈報給檢察官之檢舉人並非丁○○，
      將來檢舉獎金核發下來後，丁○○又如何能領取獎金？且
      本案事發後，乙○○既知丁○○詐領獎金，亦未見乙○○
      對丁○○追索十萬元墊款，凡此均足證乙○○與丁○○為
      共犯，才不敢向丁○○追討十萬元。且乙○○測謊結果，
      就其稱「在咖啡屋其未與丙○○談丁○○走私大麻種子情
      事」，研判有說謊，此有法務部調查局測謊報告書在卷可
      參（九十三年度偵字第二二三七號卷第九十一頁至第一百
      零二頁），亦可印證乙○○確有與丙○○、丁○○共同謀
      議。
（二）故乙○○供承銷毀丁○○檢舉筆錄部分，與事實相符，可
      以採信，其對於行使不實檢舉人筆錄部分，否認知情，並
      稱未與丁○○、丙○○共謀找人栽種大麻再予查緝部分，
      乃事後規避刑責之詞，無可採信，其涉案部分事證明確，
      可以認定。
四、按刑法之共同正犯，除同謀犯僅以其參與犯罪之謀議為其犯
    罪構成要件外，一般共同正犯，係採客觀主義，以共同實施
    構成犯罪事實之行為為成立要件，共犯相互間，若有共同實
    施犯罪行為之意思，雖祇分擔一部分行為，仍應就全部犯罪
    事實共同負責；又按以自己共同犯罪之意思，事先同謀，而
    由其中一部分人實施犯罪之行為，為共同正犯。又共同實施
    犯罪行為，在合同意思範圍內，相互利用他人之行為，以達
    其犯罪之目的，原不必每一階段均參與，祇須分擔犯罪行為
    之一部，即應對於全部所發生之結果共同負責而共同正犯之
    意思聯絡，不限於事前有所協議，於行為當時，基於相互之
    認識，以共同犯罪之意思參與者，亦無礙於共同正犯之成立
    ，此有最高法院八十九年度臺上字第二五三一號、九十三年
    度臺上字第三三三二號判決意旨可資參照。再者按刑法共同
    正犯係二人以上共同實施犯罪行為者，主觀要件上必須有共
    同犯罪之意思，但意思聯絡不以在實施行為前已存在為必要
    ，事前雖無意思聯絡，而於犯罪實行之中或已實行一部之後
    始發生共同實行之意思者，仍不失為意思之聯絡，而客觀要
    件必須有共同實行行為，亦即必須分擔於犯罪構成要件之行
    為。查證人丁○○雖於原審審理時證稱未與乙○○、丙○○
    二人共同謀議詐領獎金云云，惟查證人丁○○於偵查中就此
    部分案情已供述明確，其供稱：「因我從泰國帶回大麻種子
    ，我問丙○○有沒有其他機關要破的，他就幫我找乙○○，
    所謂破就是要獎金，因我知道羅卓文一個案件也是以此方式
    賺了不少錢，我就跟丙○○講明要以此方式來賺獎金，他說
    要幫我找一個單位來查緝，所以就介紹乙○○來查緝，．．
    丙○○與乙○○約在府前路我孫子咖啡店，之後叫我過去，
    乙○○問我有幾顆大麻種子，我說大概一、二萬顆，當時有
    跟乙○○說大麻種子是我提供的，之後我就找簡啟仲來栽種
    大麻，劉清和是簡啟仲找的，（問：乙○○與丙○○知道你
    栽種大麻是要領取破案獎金〈應係檢舉獎金〉的事？）他們
    的確知道」等語（詳九十三年度偵緝字第一０六號第一卷第
    一百六十頁至第一百六十四頁）；「（問：為何想把事實說
    出來？）因當時我想幫丙○○擔起來，後來檢察官來看守所
    訊問時我知道我擔不起來，我就有點想說，後來看到羅卓文
    的照片，我就決定說出來了」（詳九十三年度偵緝字第一０
    六號第二卷第四頁）；「我九十二年十月二十八日入境時就
    將大麻種子夾帶入境，我有請丙○○來高雄機場載我，在車
    上我有告訴丙○○帶大麻種子入境之事，我當時有告訴他，
    我會自己找人種植」（詳九十三年度偵緝字第一０六號第二
    卷第八十三頁）；「因為在台南地區，身邊的人都知道我和
    丙○○交情很深，所以容易曝光，但是乙○○那方面的刑事
    局人員，對我完全不熟悉，我想不會曝光，才同意他（即乙○○）具名檢舉，起先他（乙○○）開玩笑的問我：要如何
    製作（檢舉人筆錄）？後來我們決定以〈阿榮〉的匿名製作
    檢舉人筆錄」（詳九十三年度偵緝字第一０六號第二卷第九
    十六頁），而被告丙○○對於曾於九十二年十月二十八日丁○○自泰國回國時，開車前往高雄機場接機；及丙○○和乙○○二人對於曾與丁○○在臺南市○○路「我孫子咖啡廳」
    會面之事實均供承無誤，均核與丁○○之部分供述相符，足
    認證人丁○○上開不利於己之供詞，應屬實情，可以採信，
    則被告丙○○、乙○○及證人丁○○，明知系爭大麻植株係
    由證人丁○○自泰國私自帶回之大麻種子後，再由丁○○誘
    使證人簡啟仲找簡清和種植，並先以丁○○為檢舉人，後以
    不實之檢舉人王俊安以秘密證人A１身分檢舉，其方法在客
    觀上有利用被告丙○○、乙○○在職務務上有偵辦刑事犯罪
    之職務上之機會，即係其目的係在詐取檢舉獎金，且被告乙○○自承交付證人丁○○十萬元將來應從檢舉獎金中扣除等
    語，實應認被告丙○○、乙○○確有意圖為自己不法所有之
    主觀犯意，至為明確。至被告丙○○辯稱其並無公文、簽呈
    、規定可證明被告丙○○能分到獎金，行為不該當利用職務
    上詐取財物之構成要件云云，惟查被告丙○○既與被告乙○○、同案被告丁○○共同謀議以上開行為，藉以詐取檢舉獎
    金，雖被告丙○○未有任何公文、簽呈載明有何分配獎金之
    事實，縱為實在，然僅係認被告丙○○並未分擔該部分之行
    為而已，仍無礙其利用「假績效」檢舉機會之行為，以遂行
    「真詐取財物」之犯意，實該當利用職務上之機會詐取財物
    之構成要件，並與被告乙○○、同案被告丁○○成立共同正
    犯。
五、綜上所述，本件事證已明，被告丙○○及乙○○犯行足以認
    定，應依法論科。另被告丙○○、乙○○之辯護人請求再次
    傳喚證人丁○○及王俊安部分，按丁○○及王俊安二人均曾
    於九十四年五月二十三日原審審理期日到庭作證，並經交互
    詰問，丁○○已於當日下午丙○○涉案部分詳盡證述，且於
    當日庭訊結束前，丁○○明白表示拒絕再為證人，故丙○○
    聲請再予傳喚，並無實益。而另名證人王俊安於上開期日作
    證時，其證詞內容與檢察官偵訊時結證內容不同，亦與被告
    丁○○證述內容不同，顯見王俊安當日庭訊所述乃虛偽不實
    之證詞，故縱再予傳喚作證，亦難期王俊安會為真實證言，
    故該部分聲請，核無必要，附此敘明，而被告丙○○聲請傳
    訊顏漢皇，查明被告是否可能分配到獎金一事，惟查此部分
    與本件犯罪事實並無證據上之關聯性，聲請傳訊顏漢皇核無
    必要。
參、論罪科刑之理由
一、按貪污治罪條例第五條第一項第二款利用職務上之機會，詐
    取財物罪，乃刑法詐欺罪之特別規定，應以公務員有為自己
    不法所有意圖之主觀犯意存在，並表現於外，在客觀上假借
    職務上可乘之一切事機，以欺罔手段，而使相對人陷於錯誤
    而交付財物，以遂其獲取不法所有犯意之目的者為構成要件
    。被告乙○○涉案部分，公訴人於審理中已追加起訴刑法第
    二百十六條、第二百十三條、貪污治罪條例第五條第二項、
    第一項第二款罪嫌（詳原審九十四年五月二十三日審判筆錄
    第六頁）先予敘明。
二、查被告丙○○、乙○○於九十二年間，分別係台南市警察局
    第三分局刑事組小隊長、刑事警察局偵八隊警正偵查員，有
    臺南市警察局及刑事警察局復函各一紙在卷可稽（原審審理
    卷第一宗第一百七十六頁、第一百六十三頁），二人均為貪
    污治罪條例第二條第一項所指依據法令從事公務之人員，渠
    等二人明知丁○○私運大麻種子入境，竟與之共同謀議，由
    丁○○找來簡啟仲及劉清和栽種大麻，丁○○再俟機通報乙○○前往查獲大麻植株，三人意圖據以請領檢舉、查緝獎金
    ，事後因檢察官發覺有異，丙○○與乙○○因恐犯行曝光，
    並為遂行其前利用職務上之機會詐取檢舉及查緝獎金犯意之
    目的，先銷毀之前製作以丁○○為檢舉人之檢舉筆錄公文書
    ，再製作以王俊安為檢舉人之不實檢舉筆錄公文書，並持以
    行使交給檢察官，企圖誤導檢察官偵查方向，渠等謀議因檢
    察官之偵辦而被揭發，致使詐領獎金之計謀未得逞。核被告
    丙○○、乙○○上開所為，均係犯刑法第一百三十八條毀棄
    公文書罪、第二百十六條行使同法第二百十三條之公文書登
    載不實罪及貪污治罪條例第五條第一項第二款、第二項之利
    用職務上機會詐取財物未遂罪。
三、刑法上之牽連犯，係指行為人意念中祇欲犯某罪，而其實施
    犯罪之方法，或實施犯罪之結果，觸犯目的行為以外之其他
    罪名而言。換言之，必以犯一罪之方法行為犯他罪，或以犯
    一罪之結果行為犯他罪，方有牽連關係可言。其數罪間有無
    方法或結果行為與目的行為之牽連關係存在，並應參酌行為
    時客觀之事實以為決定，亦即在客觀上認其方法或結果行為
    ，與犯罪之目的行為，有不可分離之直接密切關係者，始克
    成立（最高法院九十三年度台上字第二二七０號判決意旨參
    照）。查被告丙○○、乙○○所犯毀棄公文書罪與行使公文
    書登載不實罪係為遂行主要犯利用職務上詐取財物罪之目的
    ，而有與上述目的實有不可分離之直接密切關係，應有方法
    、目的之牽連關係，應依牽連犯之規定從一重之貪污治罪條
    例之詐欺取財未遂罪論處。
四、被告丙○○、乙○○與同案被告丁○○所犯利用職務上機會
    詐取財物未遂罪，有犯意聯絡及行為分擔，均係共同正犯。
    查被告丙○○、乙○○與同案被告共謀，如上所述，渠等不
    但找妥簡啟仲及劉清和種植大麻，且於大麻成株後由乙○○
    率警查獲，乙○○並於九十二年十一月十七日提出簽呈載明
    檢舉獎金發給之事，此有乙○○所寫之簽呈（其上有各級主
    管長官批註意見）影本一紙在卷足稽（九十三年度偵字第二
    二三七號卷第二十頁），故上開被告丙○○、乙○○與同案
    被告丁○○確已著手詐領財物之行為甚明，則被告丙○○、
    乙○○所犯詐領財物罪並未得財，應依刑法第二十六條前段
    規定減輕渠等之刑。
    。
五、按對於未發覺之罪自首而受裁判者，減輕其刑。刑法第六十
    二條前段定有明文。而此所示「未發覺之罪」，係以具有偵
    查職務之公務員尚未得悉何人為犯罪嫌疑人者為限。如具有
    偵查職務之公務員業已得悉何人為犯罪嫌疑人，即無自首規
    定適用之餘地。查被告乙○○於原審主張銷毀公文書部分符
    合自首要件部分，惟查檢察事務官九十三年一月十五日詢問
    被告乙○○時，已發覺線民係「阿達」，而檢舉人卻為「王
    俊安」，二者不相符合情況（詳九十三年度他字第二六六號
    卷第十九頁至第二十一頁），嗣於九十三年二月十二日檢察
    事務官再次追問該部分情節（詳同上卷第二十六頁），而檢
    察官於九十三年二月十八日下午訊問被告丁○○時，丁○○
    已供出找王俊安作不實檢舉人筆錄之內情（詳同上卷第八十
    五頁至第八十九頁），王俊安亦於九十三年二月二十五日下
    午六時十二分之偵訊中，向檢察官供承上情無誤（詳同上卷
    第一百零一頁至第一百零四頁），則檢察官至此已知乙○○
    涉嫌毀棄或隱匿公文書，故乙○○於九十三年二月二十五日
    下午八時五十七分偵訊時，向檢察官坦承銷毀丁○○筆錄一
    節，與自首係供出未發覺之罪之要件不合，況被告乙○○亦
    僅供出犯罪事實之一部分，並未對全犯罪事實陳述，亦難認
    有自首之適用，併予敘明。
肆、撤銷改判之理由
一、原審以被告丙○○、乙○○罪證明確，因予論罪科刑，固非
    無見，惟查：
（一）原判決事實欄並未認定被告丙○○、乙○○是否具有意圖
      為自己不法所有之主觀犯意，亦未於理由中明其所憑之
      依據，難認為適法。
（二）查被告丙○○、乙○○所犯毀棄公文書罪與行使公文書登
      載不實罪係為遂行主要犯利用職務上詐取財物罪之目的，
      而有與上述目的實有不可分離之直接密切關係，應有方法
      、目的之牽連關係，應依牽連犯之規定從一重之貪污治罪
      條例之詐欺取財未遂罪論處。原判決認被告丙○○、乙○○所犯毀棄公文書罪與行使公文書登載不實罪二罪間，有
      目的、手段之牽連關係，應依牽連犯之規定從一重之行使
      公文書登載不實罪處斷；所犯行使公文書登載不實罪與貪
      污治罪條例之利用職務上之機會詐取財物未遂罪間，犯意
      各別、罪名互異，應予分論併罰，實有未合。
二、綜上所述，被告丙○○、乙○○上訴意旨否認有何毀棄公文
    書、行使公文書登載不實、利用職務上之機會詐取財物未遂
    之犯行，經查均屬無據，雖非可採，惟原判決既有前揭可議
    之處，自應由本院將原判決關於被告丙○○、乙○○利用職
    務上之機會詐取財物及行使公文書不實登載暨定執行刑部分
    撤銷改判，以期適法。爰審酌被告丙○○、乙○○均為中階
    警務人員，不知廉潔自持，明知丁○○私運大麻種子，不但
    不予逮捕，反而共謀藉機詐領國家為偵防犯罪所頒之檢舉、
    查緝獎金，雖未得逞，已嚴重敗壞公務員清廉節操及國家法
    制，事後二人又銷毀公文書，並製作不實公文書持以行使，
    目無法紀，就貪污治罪條例犯行部分，丙○○事後仍飾詞狡
    辯，顯見毫無悔意，乙○○亦避重就輕，未能坦承犯行，渠
    等二人非予嚴懲，難肅官箴，丙○○就此部分較居主導地位
    ，乙○○則係被丙○○說服才參與本案，二人犯罪情節有輕
    重之別等一切情狀，分別量處如主文第二項、第三項所示之
    刑，並依貪污治罪條例第十七條之規定，分別宣告褫奪公權
    七年、六年，以資懲儆。
三、扣案之大麻植株，係大麻種子栽培而成，植株成熟後得據以
    製成大麻，而大麻係毒品危害防制條例第二條第二項第二款
    所列之第二級毒品，為違禁物，故其原料之大麻植株亦屬違
    禁物。本案查獲時已長成之大麻植株約一千五百株，另有部
    分培養皿內亦有大麻種子，經查獲機關繼續讓其長成，最後
    陰乾送驗大麻植株之精算數量為三千三百二十株，有刑事警
    察局九十四年一月三十一日復函附卷可稽，上開大麻植株均
    屬違禁物已如前述，爰依刑法第三十八條第一項第一款均宣
    告沒收。
乙、不另為無罪諭知部分
一、另檢察官起訴丙○○、乙○○均涉犯毒品危害防制條例第十
    二條第二項及第十五條第一項之罪嫌云云。
二、查本案係因同案被告丁○○走私及找人栽種大麻種子之目的
    在於詐領獎金，已詳述如上述，其並無製造大麻毒品之意圖
    ，則被告丙○○、乙○○雖與同案被告丁○○共同謀議利用
    上述方法以達詐取財物之目的，惟渠等所為並未該當上開毒
    品危害防制條例之罪，應認該部分犯行並無法證明，惟起訴
    意旨認為該部分與前開論罪科刑部分有牽連犯之裁判上一罪
    關係，故上述起訴涉犯毒品危害防制條例部分均不另為無罪
    之諭知，併此敘明。
丙、適用之法律
一、依刑事訴訟法第三百六十九條第一項前段、第三百六十四條
    、第二百九十九條第一項前段。
二、貪污治罪條例第二條前段、第五條第一項第二款、第二項、
    第十七條、刑法第十一條前段、第二十八條、第一百三十八
    條、第二百十六條、第二百十三條、第二十六條前段、第五
    十五條、第三十七條第二項、第三十八條第一項第一款。
本案經檢察官邱克斌到庭執行職務。
中    華    民    國    95    年    4     月    13    日
                  刑事第二庭    審判長法  官  葉居正
                                      法  官  李文福
                                      法  官  吳森豐
以上正本證明與原本無異。
如不服本判決，應於收受本判決後十日內向本院提出上訴書狀。
其未敘述上訴理由者並得於提起上訴後十日內向本院補提理由書
狀（均須按他造當事人之人數附繕本）「切勿逕送上級法院」。
                                      書記官  李梅菊
中    華    民    國    95    年    4     月    13    日
附論本案論罪科刑法條全文：
刑法第一百三十八條
毀棄、損壞或隱匿公務員職務上掌管或委託第三人掌管之文書、
圖畫、物品，或致令不堪用者，處五年以下有期徒刑。
刑法第二百十六條
行使第二百十條至第二百十五條之文書者，依偽造、變造文書或
登載不實事項或使登
載不實事項之規定處斷。
刑法第二百十三條
公務員明知為不實之事項，而登載於職務上所掌之公文書，足以
生損害於公眾或他人者，處一年以上七年以下有期徒刑。
貪污治罪條例第五條第二項、第一項第二款
有下列行為之一者，處七年以上有期徒刑，得併科新台幣六千萬
元以下罰金：
一  意圖得利，擅提或截留公款或違背法令收募稅捐或公債者。
二  利用職務上之機會，詐取財物者。
三  對於職務上之行為，要求、期約或收受賄賂或其他不正利益
者。
前項第一款及第二款之未遂犯罰之。


司法院資訊處製作；財團法人民間司法改革基金會備份。
